【裁判字號】    88,訴緝,23
【裁判日期】    890328
【裁判案由】    違反森林法
【裁判全文】
臺灣新竹地方法院刑事判決                          八十八年度訴緝字第二三號
    公  訴  人  臺灣新竹地方法院檢察署檢察官
    被      告  甲○○
右列被告因竊盜案件，經檢察官提起公訴（八十年度偵字第七二三四號），本院判決
如左：
    主  文
甲○○結夥二人以上，為搬運贓物，使用車輛，竊取森林主產物，累犯，處有期徒刑
壹年，併科罰金拾壹萬捌仟參佰拾捌元，罰金部分如易服勞役，以罰金總額與六個月
日數比例折算壹日。
    事  實
一、甲○○因於民國七十一年間即因違反森林法案件，經高等法院台中分院判處有期
    徒刑五月，又於七十七年間因違反森林法案件經台灣高等法院判處有期徒刑八月
    ，嗣減刑為四月，甫於七十七年十二月三十日執行完畢，猶不知悔改，於八十年
    間承包林務局大壩尖山「九九山莊」擴建工程之搬運材料工作，於八十年十月六
    日適劉得泉載砂石材料至林務局大安溪事區第五十三林班地段，空車欲返回時，
    甲○○、劉得泉及葉國光（劉得泉、葉國光二人均已審結）明知林務局所有而存
    放在九九山莊入山口之扁柏倒木，非經登記編號並會同林務局派員押運，不得擅
    自取拿，竟於同日下午二時許，乘無人注意之機會，共同意圖為自己不法之所有
    ，三人另夥同不詳姓名年籍之人三人，六人共同以工作用之鋼索，將材積四‧四
    一立方公尺山價為新台幣（下同）十七萬七千四百七十八元（折合銀元五萬九千
    一百五十九元）之森林主產物扁柏倒木二支吊上劉得泉所駕駛000－0000
    號之砂石貨車箱內，加以竊取之，得手後，由劉得泉駕車往竹東方面行駛，甲○
    ○則另駕駛其箱形車搭載葉國光等其餘四人，同日下午六時許，劉得泉駕車途經
    茅圃派出所為警員羅月生、伍欽亮發覺，經追趕不及，遂電告五峰檢查哨攔截，
    甲○○、葉國光等人因先到清泉，亦知被發覺，遂以無線電對講機通知劉得泉，
    並命葉國光僱車上山先通知尚在途中之劉得泉，劉某遂將該二支扁柏倒木丟掉在
    距茅圃派出所約六公里處之新竹縣五峰鄉○○村○○○路邊，以避五峰檢查哨之
    檢查，次日經警循線查獲。
二、案經新竹縣警察局橫山分局移送臺灣新竹地方法院檢察官偵查起訴。
    理  由
一、訊據被告甲○○坦承於前揭時、地與劉得泉、葉國光等人共同吊運扁柏倒木至劉
    得泉所駕駛上開車輛等事實，並與同案被告劉得泉、葉國光供述之情節相符，惟
    否認有竊取扁柏二支之犯行，辯稱：其係承包由宏基營造廠所得標之林務局大霸
    尖山木屋工程，工程合約即約定，工地現場所砍伐之障礙木得全數運送至竹東交
    予林務單位，本案係因為圖利用劉得泉所駕之空車之便，不及通知林務局編號，
    實則仍欲運送至竹東之林務單位，並無竊取木材之犯意等語。
二、經查：
（一）本案扁柏二支計四‧四一立方公尺，山價為十七萬七千四百七十八元（折合銀
      元五萬九千一百五十九元），有林務局八十一年一月十一日八十一竹政字第三
      七一號函及價金鑑定書三紙在卷可憑，因係妨礙索道而砍伐後，放置在往九九
      山莊之入山口處，依規定運下山至林務局竹東工作站，必須林務局派員登記編
      號並會同押運，該二支扁柏並未經編號登記，被告等擅自載運下山等情，業據
      林務局承辦人員劉家浪、陳英琳於本院八十年度訴字第一○○一號案件到庭結
      證指述明確，復有扁柏被棄置南清公路之相片五幀、新竹林區管理處竹東工作
      站領回該共四‧四一立方公尺之扁柏二支所出具之領據一紙及森林被害報告書
      一紙在卷可稽。
（二）同案被告葉國光在警訊中供稱：「十八時許，我們四人駛至南清公路隘口路段
      時，發現劉（指被告劉得泉）正將車停靠路邊‧‧‧並將窗戶搖下，劉向何（
      指被告甲○○）用國語說：糟糕了，我在半路上被警方發現我載木材了」，「
      何說：那我們先走在前面，如前面有警察，我會用無線電跟你聯絡」，「我們
      四人駛至五峰檢查哨時，何就拿新台幣五百元叫我包計程車返回攔劉的車，並
      告訴我一定叫劉將原木丟棄」等語，被告劉得泉在警訊中亦供稱：「當我的車
      子駛至大隘轄區大平部落之南清公路大轉彎處，葉國光在那裡等我，且上車，
      並吩咐我說，何姓包商指示，將該兩株木材隨便在公路下面丟棄」等語，（以
      上見警訊卷第五頁、第八頁反面、第九頁）於本院八十年度訴字第一○○一號
      案件審理中亦供稱：「甲○○用對講機叫我把木材卸在路旁」等語，核與證人
      即茅圃派出所警員伍欽亮於上開案件訊問時結證稱：「我和主管（指羅月生）
      在外面庭院往路看看到砂石車箱內載有兩根木材，被告也有看到我們穿制服，
      也沒停車就開走，因當天傍晚路暗，我們有去追，但追不到，就用電話通知檢
      查哨」及檢查哨警員周錦貴結證稱：「茅圃派出所主管羅月生從高處發現砂石
      車上載有木材，就打電話到檢查哨，傍晚六、七點攔到該部載木材的車，已是
      空車」等情節均相符合，則被告甲○○果若無竊取該木材之犯意，自可在警員
      發覺時告以上情，並立即補正由林務局派員登記編號並會同押運，再運往竹東
      林務局，竟指示葉國光僱車返回並命劉得泉丟棄贓物，顯見被告係畏罪心虛。
      且被告甲○○於七十一年及七十七年間即有違反森林法前科，並經台灣高等法
      院台中分院、台灣高法等法院判處有期徒刑確定，況其又係承包九九山莊之業
      主，對於森林內之高貴木材不得擅自取拿，自不得諉為不知，是被告所辯並無
      竊取林材之犯意云云，要係卸責之詞，不足採信，事證明確，犯行堪予認定。
三、查被告甲○○與劉得泉、葉國光及不詳姓名者三人共六人，利用鋼索吊取木材，
    係共同分擔竊取之行為，得手後，並以被告劉得泉駕駛之000－0000號大
    卡車載運贓物，核被告甲○○所為，係犯森林法第五十二條第一項第四款、第六
    款之罪，被告與劉得泉、葉國光及其他不詳姓名者三人間有犯意聯絡及行為分擔
    ，皆為共同正犯，查被告於七十七年間因違反森林法案件，經台灣高等法院判處
    有期徒刑八月，嗣減刑為四月，甫於七十七年十二月三十日執行完畢，有卷附台
    灣新竹地方法院檢察署刑案資料查註紀錄表可按，其受有期徒刑之執行完畢，五
    年以內再犯有期徒刑以上之罪，為累犯，依法加重其刑。爰審酌被告前有數次前
    科，素行不良，既有正當工作，仍圖不勞而獲竊取國有林木，兼衡此二木材係倒
    木並非被告所砍伐，事後亦坦承部分案情，態度尚稱良好等一切情狀，量處如主
    文所示之刑，併科贓額二倍之罰金，罰金部分並諭知易服勞役之折算標準，以示
    懲處。
情據上論斷，應依刑事訴訟法第二百九十九條第一項前段，森林法第五十二條第一項
第四款、第六款、刑法第十一條前段、第二十八條、第四十七條、第四十二條第三項
、罰金罰鍰提高標準條例第一條前段、第二條。
本案經檢察官羅雪梅到庭執行職務。
中      華      民      國    八十九    年      三      月    二十八    日
                                臺灣新竹地方法院刑事第一庭
                                    法  官      滕  治  平
右正本證明與原本無異。
如不服本判決，應於判決送達後十日內向本院提出上訴狀( 應附繕本 )，上訴於
臺灣高等法院。
                                    書記官      謝  國  聖
中      華      民      國    八十九    年      三      月    二十八    日
附錄：
森林法第五十二條第一項第四款、第六款


司法院資訊處製作；財團法人民間司法改革基金會備份。
